臺北高等行政法院判決　　　　　　　　　　　　　　 九十年度簡字第三二三二號
　　原　　　告　甲○○
　　被　　　告　行政院農業委員會
　　代　表　人　范振宗（主任委員）
右當事人間因老年農民福利津貼事件，原告不服行政院農業委員會中華民國八十九年
十二月十一日（八九）農訴字第八九○○九七三三九號訴願決定，提起行政訴訟，本
院判決如左：
　　主  文
原告之訴駁回。
訴訟費用由原告負擔。
　　事  實
一、事實概要：原告依民國（下同）八十七年十一月十一日修正公布施行之老年農民
    福利津貼暫行條例第五條規定申請補發其父張德桂及其母張陳金蘭妹之福利津貼
    共計新台幣（下同）一萬八千元，嗣經被告所委託之勞工保險局審核後認定其父
    八十七年一月至二月之福利津貼，因未依規定辦理申請，又無得申請追溯補發之
    情形，故核定不予發給；又查其母八十四年六月至九月之福利津貼已核付至其父
    之帳戶，亦不再發給。原告不服，提起訴願，遭決定駁回，遂提起行政訴訟。
二、兩造聲明：
    (一)原告聲明：請求撤銷原處分及訴願決定。被告應給付原告一萬八千元。訴訟費
                用由被告負擔。
    (二)被告聲明：如主文所示。
三、兩造之爭點：
　　(一)原告主張：
      (1)依八十四年六月八日發布施行之老年農民福利津貼申領及核發辦法規定，不
        能申領福利津貼者，得依八十七年十一月十一日修正公布施行之老年農民福
        利津貼暫行條例第五條規定申請補發之。原告之父張德桂於八十四年六月八
        日申領，因土地及房屋價值合計超過五百萬元，而未予發給該項津貼，至該
        條例修正後，主辦單位應主動輔導辦理之，以維受益人（張德桂）之權利，
        是故被告應補發八十七年一、二月之福利津貼六千元予原告。
      (2)原告之母張陳金蘭妹已於八十四年九月二十六日往生，其八十四年六至九月
        之福利津貼，經原告赴屏東縣內埔地區農會詢閱，並未有該項福利津貼名目
        撥入原告之父張德桂帳戶內，故被告應給付一萬二千元予原告。綜上所述，
        原決定及原處分認事用法均有未合。
    (二)被告主張：
      (1)按「老年農民年滿六十五歲，正參加農民健康保險，其加保年資合計六個月
        以上，且無左列各款情形之一者，得依本辦法申領福利津貼：一、已領取其
        他社會保險之老年給付或同一期間內政府發放之生活補助或津貼者；二、具
        有農業外之專任職業者；三、農業用地、農舍以外，其個人土地及房屋價值
        合計超過新台幣五百萬元者；四、最近一年度其個人綜合所得總額超過該年
        全年基本工資者。」「符合第二條第一項所定資格之老年農民申請發給福利
        津貼時，應填具申請書，並檢附身分證正背面影本一份，向戶籍所在地之基
        層農會申領之。前項申領，應按年辦理；其申請手續係委託他人辦理者，應
        另填具委託書。」「福利津貼之發放，除本條例公布施行後第一次發放，中
        央主管機關有特別規定外，自受理申請日當月開始起算。」為八十八年四月
        三十日修正前老年農民福利津貼申領及核發辦法第二條第一項、第四條及第
        六條第二項所明定。又「老年農民因中央主管機關八十四年六月八日發布施
        行之老年農民福利津貼申領及核發辦法第二條第一項第二款至第四款規定，
        不能申領福利津貼者，於本條例修正施行後，得依本條例修正施行前規定，
        申請補發。」為八十七年十一月十一日修正公布之老年農民福利津貼暫行條
        例第五條所規定。
      (2)復按八十八年十一月三十日修正公布之老年農民福利津貼申領及核發辦法第
        十一條固然規定，符合本條例第五條資格者死亡時，得由其法定繼承人檢附
        第十條第三項所定之文件，補辦申請手續。惟據勞工保險局查得原告係於八
        十八年八月六日提出申請補發其父、母之福利津貼，但原告之父於八十七年
        一月至二月之所得、財產均未超過標準及無專任農業外職業（所得部分係依
        財政部財稅資料中心提供最近一年之所得資料比對），當時未依八十四年六
        月八日發布施行之老年農民福利津貼申領及核發辦法第二條第一項、第六條
        規定申請發給福利津貼，遲至八十八年八月六日才申請補發，該局核定因其
        當時未曾提出申請而不予補發；又原告之父當時所得財產均未超過標準及無
        專任農業外職業，未具有八十四年六月八日發布施行之老年農民福利津貼申
        領及核發辦法第二條第一項第二款至第四款規定情形，自不得依八十七年十
        一月十一日修正公布之老年農民福利津貼暫行條例第五條規定申請補發。故
        勞工保險局核定不予發給，依法並無不合。
      (3)復查原告之母八十四年六月至九月之福利津貼，業已由原告之父為受任人（
        此有授權書可稽）申領並於八十五年二月十二日以鐘點費名義計一萬二千元
        撥入原告之父在屏東縣內埔地區農會信用部開立之帳戶000000000
        00000，此有張陳金蘭妹老農津貼主檔資料及該農會張德桂之客戶往來
        交易明細表附卷可稽。揆諸首揭說明，勞工保險局所為之原處分，並無不當
        ，原決定駁回其訴願，亦無不妥，均請予以維持。
　　理  由
按「老年農民年滿六十五歲，正參加農民健康保險，其加保年資合計六個月以上，且
無左列各款情形之一者，得依本辦法申領福利津貼：一、已領取其他社會保險之老年
給付或同一期間內政府發放之生活補助或津貼者。二、具有農業外之專任職業者。
三、農業用地、農舍以外，其個人土地及房屋價值合計超過新台幣五百萬元者。四、
最近一年度其個人綜合所得總額超過該年全年基本工資者。」、「符合第二條第一項
所定資格之老年農民申請發給福利津貼時，應填具申請書，並檢附身分證正背面影本
各一份，向戶籍所在地之基層農會申領之。前項申領，應按年辦理‧‧‧。」、「福
利津貼之發放，除本條例公布施行後第一次發放，中央主管機關有特別規定者外，自
受理申請當月開始起算。」分別為八十四年六月八日發布施行之老年農民福利津貼申
領及核發辦法第二條第一項、第四條、第六條第二項所規定。又「老年農民因中央主
管機關八十四年六月八日發布施行之老年農民福利津貼申領及核發辦法第二條第一項
第二款至第四款規定，不能申領福利津貼者，於本條例修正施行後，得依本條例修正
施行前規定，申請補發。」為八十七年十一月十一日修正公布施行之老年農民福利津
貼暫行條例第五條所規定。本件原告依八十七年十一月十一日修正公布施行之老年農
民福利津貼暫行條例第五條規定申請補發其父張德桂及其母張陳金蘭妹之福利津貼共
計一萬八千元，嗣經被告所委託之勞工保險局審核後認定其父八十七年一月至二月之
福利津貼，因未依規定辦理申請，又無得申請追溯補發之情形，故核定不予發給；其
母八十四年六月至九月之福利津貼已核付至其父之帳戶，亦不再發給，原告不服，提
起訴願，遭決定駁回，遂提起本件行政訴訟。其主張略以：依八十七年十一月十一日
修正公布之老年農民福利津貼暫行條例規定，因所得財產超過規定致不能申請福利津
貼者，得申請補發。故於該條例修正後，主辦單位應予補發其父八十七年一月至二月
之福利津貼六千元。而其母已於八十四年九月二十六日歿，其八十四年六月至九月之
福利津貼，經查內埔地區農會並未有該項福利津貼撥入其父張德桂帳戶內，故請補發
該項津貼計一萬二千元云云。經查八十八年十一月三十日修正公布之老年農民福利津
貼申領及核發辦法第十一條固然規定，符合本條例第五條資格死亡者，得由其法定繼
承人檢附第十條第三項所定之文件補辦申請手續。惟查本件據勞工保險局查明原告係
於八十八年提出申請補發其父、母之福利津貼，但原告之父於八十七年一月至二月之
所得財產未超過標準及無專任農業外職業（所得部分係依財政部財稅資料中心提供最
近一年之所得資料比對），當時未依八十四年六月八日發布施行之老年農民福利津貼
申領及核發辦法第二條第一項、第六條規定申請發給福利津貼，遲至八十八年才申請
補發，勞工保險局核定因其當時未曾提出申請而不予補發；又原告之父當時所得財產
未超過標準及無專任農業外職業，未具有八十四年六月八日發布施行之老年農民福利
津貼申領及核發辦法第二條第一項第二款至第四款之情形，自不得依八十七年十一月
十一日修正公布施行之老年農民福利津貼暫行條例第五條規定申請補發。復查原告之
母八十四年六月至九月之福利津貼，業已由原告之父為受任人申領，並於八十五年二
月十二日以鐘點費名義計一萬二千元撥入原告之父在屏東縣內埔地區農會信用部開立
之帳戶00000000000000，此有張陳金蘭妹老農津貼主檔資料及該農會
張德桂之客戶往來交易明細表及授權書附原處分卷可稽。從而勞工保險局核定不予發
給系爭之一萬八千元，揆諸首揭說明，並無違誤，訴願決定予以維持，亦無不合。原
告仍執前詞訴請撤銷，並請求命被告給付一萬八千元，核無理由，應予駁回。又本件
為簡易訴訟程序事件，且事證明確，故不經言詞辯論為之，併此敘明。
據上論結，本件原告之訴為無理由，依行政訴訟法第二百三十三條第一項、第二百三
十六條、第一百九十五條第一項後段、第九十八條第三項前段，判決如主文。
中　　華　　民　　國　　　九十一　　年　　　三　　　　月　　二十五　　　日
                        臺 北 高 等 行 政 法 院  第 三 庭
    　　　　　　　　　　　　　　　　　  　　　 法　官　李得灶
右為正本係照原本作成。
本件以訴訟事件所涉及之法律見解具有原則性者為限，始得於本判決送達後二十日內
向本院提出上訴狀（須按他造人數附繕本），並經最高行政法院許可後方得上訴。
中　　華　　民　　國　　　九十一　　年　  　三　　　　月　　二十七　  　日
                                               書記官  陳清容
